臺灣臺南地方法院刑事判決
111年度訴字第314號
公  訴  人  臺灣臺南地方檢察署檢察官
被      告  周琇平





指定辯護人  本院公設辯護人林宜靜
上列被告因違反毒品危害防制條例案件，經檢察官提起公訴（11
1年度偵字第5108號、第5600號），本院判決如下：
    主  文
周琇平犯販賣第二級毒品罪，處有期徒刑參年。
未扣案之犯罪所得新臺幣壹萬元及不詳廠牌行動電話壹支均沒收
，於全部或一部不能沒收或不宜執行沒收時，均追徵其價額。
    犯罪事實
一、周琇平基於販賣第二級毒品甲基安非他命以營利之犯意，以
    不詳廠牌行動電話下載通訊軟體LINE作為聯絡販賣第二級毒
    品甲基安非他命之工具，其與姜孝智先用LINE聯絡交易後，
    姜孝智於民國110年8月17日19時42分由其申請使用之中華郵
    政00000000000000帳號轉匯新臺幣1萬元至周琇平使用之中
    華郵政帳號00000000000000號帳戶，周琇平取得該匯款後，
    於同年月17日後不詳時間，在臺南市永康區南工街黃昏市場
    ，販賣第二級毒品甲基安非他命(毛重3.8公克)予姜孝智。
    嗣因姜孝智另犯販賣毒品案件經警查獲後，供出毒品來源為
    周琇平，因而查獲上情。
二、案經檢臺灣臺南地方檢察署檢察官指揮臺南市政府警察局第
    三分局偵查起訴。
    理  由
壹、證據能力
    按被告以外之人於審判外之陳述，雖不符刑事訴訟法第159
    條之1至之4之規定，而經當事人於審判程序同意作為證據，
    法院審酌該言詞陳述或書面陳述作成時之情況，認為適當者
    ，亦得為證據；當事人、代理人或辯護人於法院調查證據時
    ，知有第159條第1項不得為證據之情形，而未於言詞辯論終
    結前聲明異議者，視為有前項之同意，刑事訴訟法第159條
    之5定有明文。查本案以下所引用屬傳聞證據性質之證據，
    被告於本院準備程序中表示同意有證據能力（見本院卷第64
    頁），本院審酌該證據作成之情況，認均無不適當情事，依
    刑事訴訟法第159條之5規定，均有證據能力。
貳、實體部分
一、上開犯罪事實，業據被告於警詢及偵查中均坦承不諱，核與
    證人姜孝智之證述情節相符，並有被告、證人姜孝智之中華
    郵政客戶歷史交易清單、周琇平郵政存薄/綜合儲金除戶申
    請變更帳戶事項申請書、姜孝智郵政存薄儲金立帳申請書在
    卷可稽，足認被告之自白與事實相符，堪以採信。
二、按甲基安非他命為毒品危害防制條例第2條第2項第2款所定
    之第二級毒品，禁止非法持有、施用及販賣。另按販賣毒品
    之所謂販賣行為，須行為人主觀上有營利意圖，且客觀上有
    販入或賣出毒品行為，即足構成，至於實際上是否已經獲利
    ，則非所問；必也始終無營利之意思，而以原價或低於原價
    有償讓與他人，方難謂為販賣行為，而僅得以轉讓罪論處（
    最高法院93年度臺上字第1651號判決意旨參照）。查本案被
    告販賣第二級毒品甲基安非他命之行為，業據被告坦認明確
    及證人姜孝智證述明確，且被告亦自承可從中賺取若干供己
    施用之毒品份量乙情（見本院卷第62頁），而被告前因犯施
    用第二級毒品案件，經法院判處罪刑確定，此有臺灣高等法
    院被告前案紀錄表1份在卷可稽，足佐證其有施用第二級毒
    品之行為，而確有賺取免費毒品份量供己施用之動機，堪認
    被告主觀上確有營利之意圖，客觀上亦有獲利之事實甚明。
    綜上，本案事證明確，被告上揭犯行堪以認定，應依法論罪
    科刑。　　
三、論罪科刑
(一)核被告所為，係犯毒品危害防制條例第4條第2項之販賣第二
    級毒品罪。被告持有第二級毒品甲基安非他命之低度行為，
    為其後販賣之高度行為所吸收，不另論罪。　　　
(二)刑之加重、減輕
　⒈按犯第4條至第8條之罪於偵查及審判中均自白者，減輕其刑
    ，毒品危害防制條例第17條第2項分別定有明文。查被告於
    偵查中及本院審理時均自白犯罪，應依上開規定減輕其刑。
　⒉按刑法第59條之減輕其刑，係裁判上之減輕，必以犯罪之情
    狀可憫恕，認為宣告法定最低度之刑猶嫌過重者，始有其適
    用；如別有法定減輕之事由，應先依法定減輕事由減輕其刑
    後，猶嫌過重時，始得為之；若有二種以上法定減輕事由，
    仍應先依法定減輕事由遞減其刑後，猶嫌過重時，始得再依
    刑法第59條規定酌減其刑（最高法院88年度臺上字第1862號
    判決意旨可資參照）。本案被告販賣第二級毒品，雖業依毒
    品危害防制條例第17條第2項規定減輕其刑，然因被告之販
    毒對象僅有1人，次數僅1次，數量及獲利亦不多，縱對其每
    罪處以減刑後之最低刑度，仍須判處有期徒刑5年，顯屬過
    苛；而同為販賣第二級毒品之人，其原因動機不一，犯罪情
    節未必盡同，或有大盤毒梟者，亦有中、小盤之分，甚或僅
    止於吸毒者友儕間為求互通有無而為販賣者亦有之，其販賣
    行為所造成危害社會之程度自屬有異，是本院就被告之客觀
    犯行與主觀之惡性二者加以考量，認其在客觀上顯非不可憫
    恕，縱經依法減輕其刑後，仍嫌過重，難謂符合罪刑相當性
    及比例原則，更無從與大毒梟或其他以販毒為生者之惡行有
    所區隔，堪屬情輕法重，在客觀上足以引起一般之同情，難
    認無可憫恕之處，爰依刑法第59條之規定，就其所犯之罪酌
    量再減輕其刑。
  ⒊按對於未發覺之罪自首而受裁判者，得減輕其刑，刑法第62
    條前段定有明文。另按刑法第62條所謂發覺，非以有偵查犯
    罪權之機關或人員確知其人犯罪無誤為必要，而於對其發生
    嫌疑時，即得謂為已發覺；此項對犯人之嫌疑，須有確切之
    根據得為合理之可疑（最高法院72年台上字第641號判決意
    旨參照）。被告及其辯護人雖主張被告就本案符合自首規定
    ，惟查本案係因警察查獲證人姜孝智所犯販賣毒品案件，姜
    孝智於警詢時供出其毒品來源為被告，且以匯款方式交易毒
    品，經警察調取被告及姜孝智中華郵政帳戶歷史交易清單後
    傳訊被告而查獲本案，業據本院調取111年度訴字第148號被
    告姜孝智違反毒品危害條例案件卷宗核閱明確，並有臺南市
    政府警察局第三分局職務報告1份在卷可參（見本院卷第73
    頁），堪認於被告供出犯罪事實前，警察已掌握確切證據而
    合理懷疑被告涉犯販賣第二級毒品罪嫌，被告自不符合自首
    規定，而無從依上開規定減輕其刑。
  ⒋綜上，被告既同時有二種刑之減輕事由，依刑法第70條規定
 　 遞減之。
(三)爰審酌被告基於營利意思販賣第二級毒品甲基安非他命之行
    為，不僅影響社會治安，更助長他人沈湎毒癮惡習，自有可
    責，惟考量被告在本案所販賣之甲基安非他命之次數僅有1
    次，販賣數量及金額均不高，所獲利益僅為若干供己施用之
    毒品；兼衡其年紀、素行、智識程度（國中畢業）、家庭（
    無須扶養他人）、經濟狀況（從事服務業，每月收入約1至2
    萬元） ，及犯罪後坦承犯行之態度等一切情狀，量處如主
    文所示之刑。
四、沒收部分
(一)按「犯第4條至第9條、第12條、第13條或第14條第1項、第2
    項之罪者，其供犯罪所用之物，不問屬於犯罪行為人與否，
    均沒收之。」毒品危害防制條例第19條第1項定有明文。又
    按「（第2項）供犯罪所用、犯罪預備之物或犯罪所生之物
    ，屬於犯罪行為人者，得沒收之。但有特別規定者，依其規
    定。（第4項）前二項之沒收，於全部或一部不能沒收或不
    宜執行沒收時，追徵其價額。」；「（第1項）犯罪所得，
    屬於犯罪行為人者，沒收之。但有特別規定者，依其規定。
    （第3項）前二項之沒收，於全部或一部不能沒收或不宜執
    行沒收時，追徵其價額。」刑法第38條第2項、第4項、第38
    條之1第1項、第3項分別定有明文。
(二)經查：
　⒈未扣案不詳廠牌之手機1支，係供被告犯本案之罪所用之物，
    依毒品危害防制條例第19條第1項、刑法第38條第4項規定，
    併予宣告沒收，於全部或一部不能沒收或不宜執行沒收時，
    追徵其價額。
　⒉未扣案販毒所得1萬元，係屬於被告之犯罪所得，應依刑法第
    38條之1第1項前段、第3項之規定諭知沒收，於全部或一部
    不能沒收或不宜執行沒收時，追徵其價額。
據上論斷，應依刑事訴訟法第299條第1項前段，毒品危害防制條
例第4條第2項、第17條第2項、第19條第1項，刑法第11條前段、
第59條、第38條第第4項、第38條之1第1項前段、第3項，判決如
主文。　　
本案經檢察官許嘉龍提起公訴，檢察官李佳潔到庭執行職務。
中　　華　　民　　國　　111 　年　　7 　　月　　6 　　日
　　　　　　　　　刑事第六庭  審判長法  官  高如宜
　　　　　　　　　                  法  官  鄭銘仁    
　　　　　　　　　                  法　官　陳鈺雯
以上正本證明與原本無異。
如不服本判決應於收受送達後20日內向本院提出上訴書狀，並應
敘述具體理由。其未敘述上訴理由者，應於上訴期間屆滿後20日
內向本院補提理由書( 均須按他造當事人之人數附繕本) 「切勿
逕送上級法院」。
                                    書記官  洪儀珊　
中　　華　　民　　國　　111 　年　　7 　　月　　7 　　日
附錄論罪科刑法條：
毒品危害防制條例第4條第2項
製造、運輸、販賣第二級毒品者，處無期徒刑或10年以上有期徒
刑，得併科新臺幣1千5百萬元以下罰金。